台灣台中地方法院刑事判決　　　　　　　　　　　　　九十一年度易字第六一八號
　　公　訴　人　台灣台中地方法院檢察署檢察官
　　被　　　告　甲○○
右列被告因違反就業服務法案件，經檢察官聲請簡易判決處刑（九十年度偵字第二二
六二七號）後，本院台中簡易庭認為不宜以簡易判決處刑，簽移本院刑事庭改依通常
程序審判程序審理，本院判決如左：
    主  文
甲○○無罪。
    理  由
一、公訴意旨略以：被告甲○○自民國九十年十一月二十一日起，以日薪新台幣（下
    同）五百元至六百元不等之代價，僱用原為他人申請聘僱來台工作後經逃逸且聘
    僱許可失效之泰國籍外勞ＣＵＡＩ  ＡＩ  ＳＵＫＳＵＮ一名，至其台中縣沙鹿
    鎮○○路三四七號住所對面山腰處工地，擔任打雜等工作。嗣於九十年十一月二
    十三日下午五時四十五分許，為警在台中縣大雅鄉○○路旁甲○○所有之貨櫃屋
    內發現前開逃逸逾期居留之外勞，始查獲上情。因認被告有違反就業服務法第五
    十三條第一款規定，其聘僱人數為一人，應依同法第五十八條第一項前段論處之
    罪嫌云云。
二、按犯罪事實應依證據認定之，無證據不得推定其犯罪事實；又不能證明被告犯罪
    者，應諭知無罪之判決，刑事訴訟法第一百五十四條、第三百零一條第一項分別
    定有明文。次按行為之處罰，以行為時之法律有明文規定者為限；行為後法律有
    變更者，適用裁判時之法律，但裁判前之法律有利於行為人者，適用最有利於行
    為人之法律，則為刑法第一條及第二條第一項所明定。而刑法第二條第一項但書
    所指適用最有利於行為人之法律，比較時應就罪刑有關之共犯、未遂犯、連續犯
    、牽連犯、結合犯以及累犯加重、自首減輕、暨其他法定加減原因、與加減例等
    一切情形，綜其全部之結果，而為比較，再適用有利於行為人之法律處斷，最高
    法院二十四年上字第四六三四號亦著有判例可參。
三、經查：
（一）訊據被告甲○○固坦承有前述聘僱許可失效之外國人之行為，且核與該泰國籍
      外勞ＣＵＡＩ  ＡＩ  ＳＵＫＳＵＮ陳述情節相符，堪認被告之自白與事實相
      符；此外，復有現場圖一紙、居留外僑作業外勞詳細資料一紙及照片三幀附卷
      可資佐證，是被告甲○○確有公訴意旨所載之犯行，應堪認定。
（二）然而，被告行為後，就業服務法業經於九十一年一月二十一日修正公布，自同
      年月二十三日起生效（以下簡稱新法），修正前就業服務法（以下簡稱舊法）
      第五十三條第三款所定雇主不得有未經許可聘僱或留用他人所申請聘僱之外國
      人行為、同條第一款所定雇主不得有聘僱或留用未經許可或許可失效之外國人
      行為，經合併修正為第五十七條第一款「雇主聘僱外國人不得有下列情事：一
      聘僱未經許可、許可失效或他人所申請聘僱之外國人」，及第四十四條之「任
      何人不得非法容留外國人從事工作」。又舊法第五十八條規定「違反第五十三
      條第一款、第二款或第三款規定，其聘僱或留用人數為一人者，處六月以下有
      期徒刑、拘役或科或併科新台幣九萬元以下罰金；其聘僱或留用人數為二人以
      上者，處三年以下有期徒刑、拘役或科或併科新台幣三十萬元以下罰金。法人
      之代表人、法人或自然人之代理人、受僱人或其他從業人員，因執行業務犯前
      項之罪者，除處罰其行為人外，對該法人或自然人亦科以前項之罰金」，配合
      上開修正，亦經修正成新法第六十三條「違反第四十四條或第五十七條第一款
      、第二款規定者，處新台幣十五萬元以上七十五萬元以下罰鍰。五年內再違反
      者，處三年以下有期徒刑、拘役或科或併科新台幣一百二十萬元以下罰金。法
      人之代表人、法人或自然人之代理人、受僱人或其他從業人員，因執行業務違
      反第四十四條或第五十七條第一款、第二款規定者，除依前項規定處罰其行為
      人外，對該法人或自然人亦科處前項之罰鍰或罰金」。是被告前開所為，新法
      係改採「先行政後司法」（行政罰前置主義）之處理原則，於刑事處罰時附加
      「處罰條件」。亦即，新法對於前開行為之處罰，以曾經違反新法第四十四條
      或第五十七條第一、二款規定，經處行政罰鍰，五年內再違反者為要件。此項
      要件並非行為本身，亦非用以決定可罰行為之刑罰種類及刑度之標準，而係於
      該當構成要件之違法行為外，另附加此「處罰條件」，而成為可罰之必要要素
      或刑罰限制事由，亦即被告所為行為除該當構成要件之違法行為與有責性外，
      尚須附加限制刑罰範圍之條件，於同時符合此「可罰性之實體條件」時，始論
      以刑法罪責。從而，此項條件或要件仍屬犯罪成立與否之實體要件，如在客觀
      上欠缺此項「可罰性之實體條件」者，其犯罪仍無由成立。因之，關於刑法第
      二條第一項但書所指適用最有利於行為人之法律，此項新、舊法之比較，應綜
      其全部之結果，而為比較，再適用有利於行為人之法律處斷，前開判例意旨著
      載甚明，故上述新法所定主刑之最高度及最低度雖較長、較多，惟經比較一切
      情形，因新法改採行政罰前置主義之處理原則，與公訴意旨依舊法規定認被告
      即應負刑法罪責之法律效果比較後，自仍以新法較有利於被告，是本案應依刑
      法第二條第一項前段，適用修正後之新法為論罪依據。
四、綜上所述，新法改採先行政後司法之原則，屬構成要件之變更，且本件應適用修
    正後之新法為論罪依據，均有如前述。則被告既未依新法規定先經處行政罰鍰後
    ，於五年內再違反上開規定之情形，顯與新法第六十三條之處罰條件不合，則對
    其前開修正前之違法行為，既未經行政糾正程序，即不該當犯罪構成要件（參酌
    司法院八十八年八月三十日（八八）廳刑一字第二二二０五號函釋），自應諭知
    被告無罪之判決，以示慎審。
據上論斷，應依刑事訴訟法第四百五十二條、第三百零一條第一項，刑法第二條第一
項前段，判決如主文。
中      華      民      國    九十一    年      三      月    二十九    日
                   台灣台中地方法院刑事第一庭
                                   法  官  林  麗  真
右正本證明與原本無異。
如不服本判決，應於送達後十日內向本院提出上訴狀（須附繕本），上訴於台灣高等
法院台中分院。
                                   書記官
中      華      民      國    九十一    年      三      月    二十九    日
